【裁判字號】    90,訴,79
【裁判日期】    900831
【裁判案由】    殺人未遂
【裁判全文】
臺灣臺東地方法院刑事判決                              九十年度訴字第七九號
    公  訴  人  臺灣台東地方法院檢察署檢察官
    被      告  甲○○
    選任辯護人  吳漢成
右列被告因殺人未遂案件，經檢察官提起公訴（九十年度偵字第二０一號），本院判
決如左：
    主  文
甲○○殺人未遂，處有期徒刑陸年。
    事  實
一、甲○○因懷疑其妻乙○○有外遇，二人時生爭吵，甲○○更於民國八十九年三、
    四月間在台東市○○路○段七二０巷二十號住處縱火數次，並於同年十二月間毆
    打乙○○，嗣因不滿乙○○欲與之離婚，竟萌生殺害之犯意，於九十年一月八日
    上午，假意同意離婚，與乙○○相約至台東戶政事務所辦理離婚手續，並於當日
    近午時分，駕駛車號：ＷＵ－０六三０號未掛車牌已報廢之小客車，右前座搭載
    乙○○自中興路出發，本應往新生路行駛，而卻沿台東市○○路方向行進，經乙
    ○○發覺行車路線有異，向甲○○質疑並表示不欲前往要求停車，詎甲○○答稱
    ：太遲了，並為遂其殺人故意，即加速超車，再以時速一百公里之高速，將乙○
    ○所坐位置之車右前方撞擊人行道上之路樹，致使乙○○受有右髖臼骨折、胸部
    挫傷併左側肋骨第五、六、七、八、九、十根肋骨骨折、雙足多處撕裂傷及擦傷
    、及血尿等傷害，甲○○見狀竟未報警求救，反對乙○○稱：要離婚就找它（指
    著路樹）離！而置之不理，嗣經乙○○自行向路人求救，始送醫獲救，倖免於難
    。
二、案經告訴人乙○○訴由台東縣警察局台東分局報請臺灣臺東地方法院檢察署檢察
    官偵查起訴。
    理  由
一、訊據被告甲○○矢口否認有殺人犯行，辯稱：當天要和太太辦離婚，因為超車不
    慎，車子失控才發生意外，當時因為精神恍惚，不知道要打哪家醫院，結果沒有
    打電話求救，我很愛我太太，沒有意思要傷害她云云。惟查：（一）被告於案發
    當時係擬與告訴人前往台東戶政事務所辦理離婚手續，自中興路出發應往新生路
    行駛，而被告卻向民航路行進，經告訴人質疑並要求停車後，反即加速超車，並
    以時速一百公里之速度撞擊人行道及路樹，車禍發生後對告訴人竟不思救援，並
    拒絕借告訴人行動電話向家人求救等情，業據告訴人指訴綦詳，並有道路交通事
    故調查報告表一紙、馬偕醫院台東分院診斷證明書一紙、慈濟綜合醫院診斷證明
    書一紙、現場相片八張、舉發違反道路交通事故通知單等件在卷可稽；（二）又
    被告因懷疑告訴人有外遇，而告訴人堅持離婚，其心生不滿欲置告訴人於死而故
    意製造本件車禍，以遂其殺人目的一節，迭經其於警訊、偵查中供稱：「我想和
    太太乙○○同歸於盡，我是自撞的車禍」（見警卷之交通事故談話紀錄表）、「
    我太太一直堅持要離婚，在車上爭吵，覺得氣憤，將方向盤往右打想撞東西，想
    以衝撞行為要和太太同歸於盡」（九十年一月八日警訊筆錄）、「（問：為何以
    一百公里之高速撞路樹？）答：我不想活了，想與她同歸於盡，（問：為何如此
    做？）答：不想太太離開我，我懷疑她有外遇，她要與我離婚」（見偵卷第六、
    十二頁）等語明確，且上述被告於警訊、偵查中之供述皆係出於自由意識，業經
    其陳述在卷（見本院九十年六月十四日筆錄），是本件車禍確實係被告故意製造
    無訛。（三）且被告於車禍發生後，竟未主動打電話、也未托人求救，更拒絕借
    行動電話予告訴人求援，亦為被告所自承在卷，雖辯稱：「想打電話給醫院，但
    精神恍惚不知要打哪家醫院，不借行動電話給告訴人是怕被家人罵」云云，惟衡
    諸常情，一般人遇見緊急事故，直接反應就是撥打「一一０」或「一一九」電話
    求救，於事故發生精神慌亂之際，最是簡易好記，而被告卻反其道行，狡辯欲打
    難於記憶又電話號碼較長之醫院電話，而當告訴人欲向家人求援時，被告於其自
    稱精神恍惚之際，猶能擔心可能遭受責罵而拒絕告訴人，卻不能思及眼前應急速
    救護告訴人生命？二者相衡，無法判斷輕重緩急，孰人能信？實與一般常人之認
    知大相違背。又縱被告於車禍發生後暫有如其所辯之精神恍惚情狀，然係經高速
    撞擊後可能所生之生理反應，仍無解於其行為當時殺人犯意之認定。其辯詞矛盾
    無稽，顯係卸責飾詞，毫無可採，足證被告殺人犯意至堅。（四）再參以證人張
    敬琪到庭具結證稱：「當天經過往機場的路時，車禍已發生，．．．．．．，車
    子右前座嚴重變形，問被告才知告訴人原本也在車上，被告有對我說「要離婚，
    要死一起死」，我勸他不要這樣」等語（見本院九十年六月二十八日筆錄），益
    證被告係故意製造本案車禍，以殺害告訴人。（五）復觀警卷中之刑案現場相片
    ，被告所駕駛之該車，車頭全毀，尤以告訴人所坐之右前方車身毀損最鉅，而被
    告所坐之左側車身幾乎完好，可見被告撞擊時車速及力道之猛烈，且撞擊點完全
    集中在告訴人所坐之位置，其欲加害告訴人生命之意思，昭然若揭。（六）又本
    院調閱告訴人與被告間之通常保護令案卷（本院九十年度家護字第十號），卷附
    有被告在住處縱火之相片數張，且被告又曾於本案發生前一個月毆打告訴人，此
    皆為被告所坦認不諱（見本院九十年六月十四日筆錄），是被告不滿告訴人之情
    由來已久，其殺人動機實有脈絡可尋。
    綜上所述，被告駕車以高速撞擊人行道及路樹，其力道之猛，客觀上足以致告訴
    人於死，且車禍發生後又置告訴人不顧，未加救護，並拒絕借告訴人行動電話求
    救，足見被告殺意之堅！其空言狡辯車子失控及精神恍惚不知如何救援，實屬犯
    後卸責之詞，本件事證明確，其犯行堪以認定，應依法論科。
二、核被告所為，係犯刑法第二百七十一條第二項、第一項之殺人未遂罪。其已著手
    於殺人行為之實施，惟並未發生死亡之結果，為未遂犯，依刑法第二十六條前段
    規定減輕其刑。爰審酌被告僅因臆測告訴人有外遇，未加求證即不顧夫妻情分而
    予殺害，且車禍發生後經告訴人哀求仍不加救護，其惡性非輕，且於本院審理中
    猶翻異前詞，毫無悔意，及手段、目的、所生危害等一切情狀，量處如主文所示
    之刑，以示警懲。
據上論斷，應依刑事訴訟法第二百九十九條第一項前段，刑法第二百七十一條第二項
、第一項、第二十六條前段，判決如主文。
中    華    民    國      九十        年      八        月    三十一    日
                                  臺灣臺東地方法院刑事庭
                                    審判長法  官  蔡勝雄
                                          法  官  陳兆翔
                                          法  官  黃怡玲
右正本證明與原本無異。
如不服本判決，應於判決送達後十日內向本院提出上訴狀。（須附繕本）
「切勿逕送上級法院」
                                          書記官  王敏玉
中    華    民    國      九十        年      九        月      三      日
附記
中華民國刑法第二百七十一條第二項
殺人者，處死刑、無期徒刑或十年以上有期徒刑。
前項之未遂犯罰之。
預備犯第一項之罪者，處二年以下有期徒刑。


司法院資訊處製作；財團法人民間司法改革基金會備份。
